【裁判字號】    85,台上,1942
【裁判日期】    850425
【裁判案由】    殺人未遂等罪
【裁判全文】
最高法院刑事判決                              八十五年度台上字第一九四二號
    上訴人  台灣高等法院檢察署檢察官
    被  告  甲○○
            丙○○
            乙○○
右上訴人因被告等殺人未遂等罪案件，不服台灣高等法院中華民國八十四年八月三十
一日第二審判決（八十四年度上訴字第三九○四號，起訴案號：台灣桃園地方法院檢
察署八十三年度偵字第一○二九六號），提起上訴，本院判決如左：
    主  文
原判決撤銷，發回台灣高等法院。
    理  由
本件原判決以公訴意旨略稱：被告甲○○、丙○○、乙○○共同意圖為自己不法之所
有，於民國八十三年八月二十日廿四時，利用當天為颱風天，較無人注意之際，共同
至其工作之地點即桃園市○○路三八九號世紀名園工地，正欲竊取該工地之馬桶時，
為該工地夜間值班人員陳日新發現並制止，被告等惟恐事機敗露，竟心生殺人犯意以
防陳日新他日報案，即以電線綑綁陳日新雙腳，使陳日新無法抗拒，繼而持鐵條毆打
陳日新頭部，致陳日新昏迷後，將陳日新丟棄於陳日新晚間值班時所睡之房間床上，
而將該工地之和成牌ＣＳ三○○型馬桶一組及Ｌ三二○型洗臉盆一組（約值新台幣一
萬五千元）取走後。隨即離去。嗣於翌（二十一）日上午七時三十分許，該工地另一
人員楊振群聽見陳日新咳嗽聲，經查看才發現陳日新雙腳被電線綑綁，身上多處受傷
，報警處理，並將陳日新送醫急救，始倖免於死，但致使陳日新受有頭部外傷併顱部
內出血。因認被告等有共同犯懲治盜匪條例第五條第一項、刑法第二百七十一條第二
項、第一項罪嫌云云。惟經調查結果，被告等犯罪尚屬不能證明，因以第一審諭知被
告等無罪之判決，為無不合，予以維持，駁回檢察官在第二審之上訴，固非無見。
惟查：(一)、被害人供述被害經過之情節，先後雖有不同，事實審法院仍得本於自由心
證予以斟酌，非謂一有不符或矛盾，即應認其全部均為不可採。本件被害人陳日新在
警訊時及檢察官偵查中之供述被害經過情形，先後雖有不同，惟其供述被告等竊取工
地馬桶時，為陳日新制止，而遭被告等綑綁毆打受傷等情節則一，乃原審未詳為審酌
，竟以陳日新前後所供遭受攻擊之描述出入甚大，其指訴顯有瑕疵，自難採擇為由，
遽為被告等有利之論斷，已有可議。(二)、當事人聲請調查之證據，如與待證事實有關
，而未予調查，又未以裁定駁回，或於判決內說明不予調查之理由，即難謂無應於審
判期日調查之證據未予調查及判決理由不備之違法。依卷存資料，陳日新於八十四年
八月廿二日狀稱：伊被害後即昏迷不醒，開刀後於八十三年八月廿三日清醒時第一句
，即向眾人告知係甲○○他們要打死伊云云，並聲請傳訊當時在場親自聽聞之證人林
丁旺（住桃園市○○路七十八號）、劉香蘭（住中壢市○○○街十四號）、李傳炎（
住桃園市○○○○街七十八號）調查，以為證明，有聲請調查證據狀在卷可稽（原審
卷第五十一、五十二頁）。究竟實情如何，對認定被告等有無犯罪，至有關係。乃原
審並未傳訊各該證人到庭調查，亦未於判決內說明不予傳訊調查之理由，難謂無應於
審判期日調查之證據未予調查及理由不備之違法。(三)、按審理事實之法院，對於案內
一切證據，除認為不必要者外，均應詳為調查，然後基於調查所得之心證，以為判斷
之基礎，故證據雖已調查，若尚有其他必要部分並未調查，仍難遽為被告有利或不利
之認定。卷查陳日新狀稱：八十三年八月二十日被告等至工地工作時為接電錶，而將
電源切斷，伊於被告等下班時請求接通電源，被告等竟蓄意置之不理云云（原審卷第
五十一頁）。究竟實情如何，對認定被告等是否計劃於颱風夜竊取財物，而故意不恢
復電源，至有關係。原審就此亦未進一步詳查審究明白，竟以陳日新已年高六十七歲
，於被害時，適值颱風夜，且當時沒有電源，在黑暗中僅憑小手電筒之亮度，視線不
清之情況下，陳日新不免有所誤認為由，遽為被告等有利之論斷，亦難謂無調查未盡
之違法。上訴意旨指摘原判決不當，尚非全無理由，應認有撤銷發回更審之原因。
據上論結，應依刑事訴訟法第三百九十七條、第四百零一條，判決如主文。
中      華      民      國    八十五    年      四      月    二十五    日
                              最高法院刑事第六庭
                                  審判長法官  董  明  霈
                                        法官  丁  錦  清
                                        法官  楊  商  江
                                        法官  賴  忠  星
                                        法官  張  淳  淙
      右正本證明與原本無異
                                              書  記  官
中      華      民      國    八十五    年      四      月     三十     日


司法院資訊處製作；財團法人民間司法改革基金會備份。
